ACORDAO-COMPLETO-2400430

ACÓRDÃO 5684/2020 ATA 16/2020 - SEGUNDA CÂMARA

VISTOS, relatados e discutidos estes autos que cuidam de Tomada de Contas Especial instaurada pelo Ministério da Cultura (MinC) - Secretaria de Fomento e Incentivo à Cultura (Sefic) , em razão de irregularidades na execução financeira dos recursos repassados ao Instituto Caminho das Artes (ICA) , para a Feira de Cultura e Arte de Ceilândia - Edição Taguatinga, por força do Convênio Siconv 748225/2010/MINC/FNC, Pronac 10-3190.
ACORDAM os Ministros do Tribunal de Contas da União, reunidos em Sessão da Segunda Câmara, diante das razões expostas pelo Relator, em:
9.1 com fundamento nos arts. 1º, inciso I, 16, inciso III, alínea b e c, e § 2º da Lei 8.443/1992 c/c os arts. 19 e 23, inciso III, da mesma Lei, e com arts. 1º, inciso I, 209, inciso II e III, 210 e 214, inciso III, do Regimento Interno, julgar irregulares as contas do Sr. Isaías Alves Alexandre, e do Instituto Caminho das Artes - ICA e condená-los, em solidariedade, ao pagamento da quantia a seguir especificada, com a fixação do prazo de 15 (quinze) dias, a contar da notificação, para comprovar, perante o Tribunal (art. 214, inciso III, alínea "a", do Regimento Interno) , o recolhimento da dívida aos cofres do Fundo Nacional de Cultura, atualizada monetariamente e acrescida dos juros de mora, calculados a partir das datas discriminadas, até a data do recolhimento, na forma prevista na legislação em vigor.
	VALOR ORIGINAL (R$) 
	DATA DA OCORRÊNCIA

	240.500,00
	24/8/2010

9.2. aplicar ao Sr. Isaías Alves Alexandre e ao Instituto Caminho das Artes - ICA, individualmente, a multa prevista no art. 57 da Lei 8.443/1992 c/c o art. 267 do Regimento Interno, no valor de R$ 25.000,00 (vinte e cinco mil reais) , fixando-lhes o prazo de 15 (quinze) dias, a contar da notificação, para comprovarem, perante o Tribunal (art. 214, inciso III, alínea "a", do Regimento Interno) , o recolhimento das respectivas dívidas aos cofres do Tesouro Nacional, atualizadas monetariamente desde a data deste acórdão até a do efetivo recolhimento, se pagas após o vencimento, na forma da legislação em vigor;
9.3 autorizar, desde logo, nos termos do art. 28, inciso II, da Lei 8.443/1992, a cobrança judicial das dívidas caso não atendidas as notificações;
9.4 encaminhar cópia deste Acórdão à Procuradoria da República em Brasília-DF, nos termos do § 3º do art. 16 da Lei 8.443/1992 c/c o § 7º do art. 209 do Regimento Interno do TCU, para adoção das medidas cabíveis, informando que a presente deliberação está disponível para a consulta no endereço www.tcu.gov.br/acordaos; e
9.5 encaminhar cópia deste Acórdão à Procuradoria Regional da 1ª Região (pru1.oficios@agu.gov.br) , Advogada da União, Dra. Ludmila Tito Fudoli (PGU/AGU) , fazendo referência expressa ao Ofício 6350/2017/DIAAU/PRU1R/PGU/AGU e NUP 00405.020936/2015-99 (processo apenso TC Processo 037.450/2017-6, peça 1) .

Tomada de contas especial instaurada pelo Ministério da Cultura (MinC) - Secretaria de Fomento e Incentivo à Cultura (Sefic), em razão de irregularidades na execução financeira dos recursos repassados ao Instituto Caminho das Artes (ICA), para a Feira de Cultura e Arte de Ceilândia  Edição Taguatinga, por força do Convênio Siconv 748225/2010/MINC/FNC, Pronac 10-3190.

Segunda Câmara

Secretaria de Fomento e Incentivo Fomento à Cultura.

3. Interessados/Responsáveis:
3.1. Responsáveis: Instituto Caminho das Artes - ICA (03.572.065/0001-08) e Isaias Alves Alexandre (XXX.260.201-XX).

13.1. Ministros presentes: Ana Arraes (Presidente), Augusto Nardes (Relator), Aroldo Cedraz e Raimundo Carreiro.
13.2. Ministros-Substitutos presentes: Marcos Bemquerer Costa e André Luís de Carvalho.

ACORDAO-COMPLETO-2520649

Acórdão 3792/2022 - Segunda Câmara

ACORDAO-COMPLETO-2416589

Acórdão 12924/2020 - Segunda Câmara

ACORDAO-COMPLETO-2548452

Acórdão 6512/2022 - Segunda Câmara

AUGUSTO NARDES

Adoto como relatório a instrução de peça 36 elaborada no âmbito da Secretaria de Controle Externo da Educação, da Cultura e do Desporto (SecexEducação) , endossada pelo escalão dirigente daquela unidade técnica (peça 37) e, à peça 38, pelo representante do Ministério Público junto ao TCU (MPjTCU) :
	"[...]	
INTRODUÇÃO
1.	Cuidam os autos de tomada de contas especial instaurada pelo Ministério da Cultura (MinC) - Secretaria de fomento e Incentivo à Cultura (Sefic) , em razão de irregularidades na execução financeira dos recursos repassados ao Instituto Caminho das Artes (ICA) , para a Feira de Cultura e Arte de Ceilândia - Edição Taguatinga, por força do Convênio Siconv 748225/2010/MINC/FNC, Pronac 10-3190.
2.	Esclarece-se que a União, por intermédio do MinC, na qualidade de concedente, celebrou convênio de cooperação (peça 1, p. 158) com o Instituto Caminho das Artes - ICA (CNPJ 03.572.065/0001-08) , na qualidade de convenente, que no ato foi representada pelo Sr. Isaias Alves Alexandre (CPF XXX.260.201-XX) , a fim de promover a cultura nacional. Para tanto, no ajuste, foi estabelecido que, para execução do objeto, o órgão concedente repassaria o valor total de R$ 240.550,00, sem contrapartida da convenente (peça 1, p. 162) . Esse valor foi liberado mediante a Ordem Bancária 20100B800626, de 24/8/2010 (peça 1, p. 202) .
HISTÓRICO
3.	Cabe ressaltar que o convênio em tela foi selecionado no âmbito da Auditoria de Conformidade realizada na Secretaria-Executiva do Ministério da Cultura (SE/MinC) , em decorrência de representação do Ministério Público junto ao TCU (TC Processo 033.869/2010-3) , a qual foi fundada em denúncias veiculadas na imprensa acerca de irregularidades em convênios celebrados pelo MinC com organizações não governamentais (ONGs) . Reportavam-se indícios de inexistência material das entidades conveniadas ou ausência de condições técnicas, operacionais e estatutárias para a realização dos objetos propostos (associações "de fachada") . Noticiou-se, ademais, a existência de vínculos entre dirigentes das ONGs e os fornecedores ligados às convenentes (peça 3, p. 322) .
4.	Em instrução anterior (peça 5) foi promovida a citação (peça 10 e 11) do Sr. Isaias Alves Alexandre (CPF XXX.260.201-XX) , na condição de ex-presidente da entidade convenente, e do Instituto Caminho das Artes (CNPJ 03.572.065/0001-08) , em razão da não comprovação da boa e regular aplicação dos recursos recebidos por força do Convênio SICONV 748225/2010. Naquela oportunidade, a citação foi detalhada, nos termos a seguir:
Irregularidade: não comprovação da boa e regular aplicação dos recursos públicos em razão da convenente, à revelia da legislação, ter incorrido nas irregularidades analisadas no "Exame Técnico", tais como: não apresentar cópia dos comprovantes de despesa emitidos pelo Instituto Caminho das Artes, devidamente identificados com o número e título do convênio (nota fiscal, recibo, RPA, etc.) ; não apresentar extrato bancário da conta específica do convênio, para demonstrar a movimentação dos recursos, desde a entrada até a última movimentação; não comprovar a realização de chamamento público para a cotação de preços e não comprovar a realização das oficinas; e não apresentar recibos/notas fiscais de pagamentos dos instrutores (peça 3, p. 16-17) . 
Conduta: deixar de apresentar, a título de prestação de contas, toda a documentação necessária para comprovar a boa e regular aplicação dos recursos repassados mediante o Convênio SICONV 748225/2010, o que ensejou a reprovação da prestação de contas do ajuste.
Do pedido de prorrogação de prazo para apresentar alegações de defesa 
5.	Em 4 de outubro de 2018, a convenente encaminhou a essa Corte de Contas pedido de prorrogação de prazo para apresentar as alegações de defesa (peça 19) , que, em homenagem aos princípios da ampla defesa e contraditório, fora concedido, em caráter excepcional, pelo Ministro Relator (peça 22) .
EXAME TÉCNICO 
Alegações de defesas apresentadas conjuntamente pelo Sr. Isaias Alves Alexandre e pelo Instituto Caminho das Artes (ICA) (peça 23, p.1) .
6.	Alega o responsável que ao ser comunicado pelo MinC da reprovação entrou com uma ação ordinária na 5ª vara federal, processo 71085-75.2014.4.01.3400, exigindo que o MinC declarasse que o Convênio 748.225/2010 foi devidamente celebrado, executado e que a prestação de contas apresentada estava correta (peça 23, p. 5) .
7.	Acrescentou (peça 23, p. 5) : 
Em contestação, a AGU informou que o Ministério da Cultura DESAPROVOU a prestação de contas apresentada, devido ao parecer 81/2013/CGPC/DIC/SEFIC-MINC, constatando uma suposta irregularidade quando afirmou que "Não há publicidade do chamamento público para a cotação de preço - limitando a concorrência ao certame, e consequentemente, ferindo o princípio da publicidade".  
8.	No entanto, alegou que o MinC, no Parecer 81/2013/CGPC/DIC/SEFIC-MINC, modificou seu posicionamento em relação a existência ou não de cotação prévia de preços. Segundo o responsável, o MinC afirmou, no Relatório de Análise Financeira 16/2013-CGPC/DIC/SEFIC-MINC, de 5/2/2013, que houve o procedimento de cotação prévia de preços (peça 23, p. 5) .
9.	Afirmou o responsável que a mudança de posicionamento do MinC foi em decorrência do Relatório de Fiscalização 772/2011 (TC Processo 033.869/2010-3) elaborado pelo Tribunal de Contas da União (peça 23, p. 5) .
10.	Alega que os documentos necessários foram entregues e registrados pelo próprio ministério (peça 23, p. 6) e que foram incluídos no Siconv, tais como: cotação de preço, documentos exigidos pela Portaria Interministerial 127/2008. 
11.	E, por último, afirmou que juntou à defesa as cópias dos comprovantes de despesas, extrato do Banco do Brasil e notas fiscais.
Análise das alegações de defesa 
12.	Preliminarmente cabe esclarecer que, em relação ao novo prazo concedido pelo relator, as alegações de defesa foram apresentadas tempestivamente. 
13.	De acordo com Relatório de Execução 0273/2012 - CGAA/DIC/SEFIC/MINC (peça 1, p. 296) , assiste razão ao responsável, quando afirma que a Sefic concluiu pelo cumprimento do objeto e objetivos do convênio.   
14.	No entanto, em relação ao Relatório de Análise Financeira 16/2013 - CGPC/DI/SEFIC-MINC, 5/2/2013, (peça 2, p. 20) , há um equívoco na afirmação do responsável. É possível verificar que a Sefic afirmou que havia procedimento de cotação prévia de preços de mercado, mas não concluiu pela regularidade da prestação de contas. Naquela oportunidade, a Sefic registrou no Relatório de Análise Financeira 16/2013 - CGPC/DI/SEFIC-MINC (peça 2, p. 20) as recomendações necessárias, bem como a proposta de diligência, a saber:
9. OCORRÊNCIAS
9.1. A prestação de contas está incompleta no Siconv. Logo se faz necessário o envio da seguinte documentação no Portal de Convênios: 
No módulo Execução, aba "Relatórios de Execução": 
a) Preencher corretamente o relatório Financeiro do Plano de Trabalho, incluindo a origem de todos os pagamentos e gerar os relatórios de Documentos de Liquidação Incluídos e Pagamentos Efetuados. 
b) No módulo Prestação de Contas, aba "Anexos": Anexar os extratos bancários completos da conta específica do convênio.
10. CONCLUSÃO
Tendo em vista as ocorrências citadas no presente relatório e observados os apontamentos da Portaria Interministerial n° 127/2008, sugiro diligenciar o convenente acerca dos apontamentos do item 9.1.
15.	Há equívocos também nas afirmações do responsável quanto aos pontos tratados no Relatório de Análise Financeira 081/2013 (peça 3, p. 16) . O atendimento das diligências não determina a aprovação da prestação de contas. No Relatório de Análise Financeira 081/2013 (peça 3, p. 16) , há um campo "análise da resposta de diligência". Nesse campo foi assinalado de forma positiva o atendimento das diligências, tais como: preencher corretamente o relatório financeiro do plano de trabalho, incluindo a origem de todos os pagamentos; gerar os relatórios de documentos de liquidação incluídos e pagamentos efetuados; anexar os extratos bancários completos referentes a todo o período de vigência do convênio (peça 3, p. 16) .
16.	No entanto, sabe-se que o momento do ateste do recebimento de documentos oriundos de diligências não corresponde ao momento de análise. Pois, só no momento da análise será possível avaliar o conteúdo dos documentos e o quanto são capazes de demonstrar a boa e regular aplicação dos recursos públicos. Logo, percebe-se que há um equívoco no entendimento do responsável, quando concluiu que a mera entrega dos documentos determinaria a aprovação da prestação de contas.    
17.	Além disso, observa-se que não houve mudança de posicionamento por parte da Sefic. Pois, não há registro de parecer conclusivo de aprovação da prestação de contas. Desde o início das análises, todos os pareceres foram pela reprovação da prestação de contas (peça 2, p. 20-21; peça 3, p. 16; peça 3, p. 20; peça 3, p. 132) .
18.	Logo, a Sefic não mudou de posicionamento. Reprovou e ratificou a reprovação por ausência de boa e regular aplicação dos recursos públicos. Além disso, acatou e ratificou os pontos analisados, no Relatório de Fiscalização elaborado por esta Corte de Contas, que evidenciou a interposição de interesses de empresas produtora de eventos, e que a execução do ajuste se deu com inobservância dos princípios da impessoalidade e da moralidade.
19.	Na oportunidade, a Sefic destacou, ainda, que embora tenham sido anexados no portal de convênios e no projeto, os orçamentos de empresas para execução das despesas aprovadas no plano de trabalho, não havia comprovação nos autos, tampouco no Siconv, da publicidade e do chamamento ao público para a cotação de preços, limitando a concorrência ao certame e, consequentemente, ferindo o princípio da impessoalidade e da economicidade do processo.
20.	Acrescentou a Sefic, em 21/11/2013, no Relatório de Análise Financeira, 081/2013 (peça 3, p. 17) :  
	- não há nenhuma comprovação da realização das oficinas, tais como: listas de comparecimento ou declarações de participação, registros fotográficos ou videográficos, recibos/notas fiscais de pagamento dos instrutores, ou outros documentos semelhantes quaisquer.
- há elementos suficientes (vide item 3 deste Relatório) para considerar que houve interposição de interesses na contratação do convênio, isto é, o uso de instituições sem fins lucrativos como mecanismo para obtenção de financiamento público.
21.	Diante disso, a Sefic emitiu o Laudo Final de Reprovação 19/2013/CGEPC/DIC/SEFIC-MinC. Após o Laudo Final de Reprovação, a convenente apresentou recurso. No entanto, a reprovação foi ratificada, por falta de elementos novos que sanassem as impropriedades apontadas (peça 3, p. 133-138) , cujo edital de notificação de reprovação foi publicado no DOU, seção 3, n. 160, em 21/8/2014 (peça 3, p. 176) .
Documentos apresentados pelo convenente
22.	Cabe relacionar a documentação juntada aos autos (peça 23) pelo ICA, conforme segue:
  Quadro 1 - relação de documentos apresentados pelo convenente 
	Promarc - Stands e Sistemas Estruturais Ltda. - CNPJ 11.098.305/0001-02 

	Proposta de orçamento
	4/5/2010 = R$ 122.640,00 (peça 23, p. 16) Marcela Pupe Barros (CPF XXX.868.511-XX) 

	Declaração
	14/5/2010 - texto idêntico as demais (peça 23, p.17) - Marcela Pupe Barros - CPF XXX.868.511-XX 

	Contrato
	Contrato nº 7/2010 (peça 23, p. 37- 40) . Assinado por Marcela Pupe Barros, CPF XXX.868.511-XX, em 28/9/2010. 

	Nota Fiscal
	NF 064, 28/10/2010 - R$ 122.640,00 (peça 23, p. 35) 

	Recibo
	Recibo (peça 23, p. 36) . Assinado por Marcela Pupe Barros, CPF XXX.868.511-XX, em 23/9/2010, no valor de R$ 122.640,00

	Observações
	Chama a atenção o fato do recibo ter sido emitido antes da existência do contrato. 

	Marc Systems - MDA Som Luz - CNPJ 04.230.593/0001-33

	Proposta de orçamento 
	4/5/2010 = R$ 166.120,00 (peça 23, p. 19) 
Tom Sotto Mayor -Gerente 

	Declaração 
	17/6/2010 - texto idêntico as demais (peça 23, p. 20) - Tom Sotto Mayor -Gerente 

	JP Som e Imagem Ltda. - CNPJ 04.969.368/0001-13

	Proposta de orçamento 
	4/5/2010 = R$ 154.480,00 (peça 23, p. 21) , Dagmar Chamiço (CPF XXX.827.731-XX) - financeiro

	Declaração
	17/6/2010 -texto idêntico às demais (peça 23, p.23) - Dagmar Chamiço (CPF XXX.827.731-XX) - financeiro

	Capital Comunicação e marketing - CNPJ 07.586.566/0001-96

	Proposta de orçamento 
	4/5/2010 = R$ 4.530,00 (peça 23, p. 25) , Manuela Lopes de Souza (CPF XXX.671.821-XX) - Diretora

	Contrato
	Contrato 9/2010 (peça 23, p. 43-45) . Assinado por Manuela Lopes de Souza, (CPF XXX.671.821-XX) , em 28/9/2010.

	Nota Fiscal
	NF 0257 - 27/10/2010 - R$ 4.640,00 (peça 23, p. 41) 

	Recibo 
	Recibo (peça 23, p. 42) . Assinado por Itaecio Fereira de Sousa - CPF XXX.038.691-XX, no valor de R$ 4.640,00, em 23/9/2010.

	Comprovante de transferência bancaria 
	Comprovante de transferência bancária (peça 23, p. 46) 

	Observações
	Chama a atenção o fato de o recibo ter sido emitido antes da existência do contrato.
Chama a atenção o valor da transferência ter sido feito num valor superior ao valor apresentado na proposta de orçamento. 

	Artway - VM Prudução e Comunicação Ltda. - 37.080.603/0001-50

	Proposta de orçamento 
	4/5/2010 = R$ 8.000,00 (peça 23, p. 26) Marli Caetano, CPF XXX.716.231-XX, Diretora financeira

	Declaração
	17/6/2010 - texto idêntico as demais (peça 23, p. 27) Marli Caetano, CPF XXX.716.231-XX, Diretora financeira

		Artway - VM Produção e Comunicação Ltda. - 37.080.603/0001-50

	Contrato 
	Contrato nº 8/2010 (peça 23, p. 32-34) . Assinado por Valdemar Cunha Silva, CPF XXX.408.081-XX, em 24/7/2010.

	Nota Fiscal
	NF 289 - 28/10/2010 - R$ 113.220,00 (peça 23, p. 30) 

	Recibo
	Recibo (peça 23. p. 31) - assinado por Valdemar Cunha Silva, CPF XXX.486.081-XX, em 23/9/2010, no valor de R$ 113.220,00

	Observações
	Chama a atenção o fato de não haver apresentação de proposta/declaração. No entanto, recebeu a maior destinação do recurso.

		Focus Consultoria e Treinamento Empresarial Ltda. - CNPJ 05.399.686/0001-59

	Proposta de orçamento 
	4/5/2010 = R$ 9.000,00 (peça 23, p. 28) Michelle C. Caixeta - Ger. Adm.

	Declaração
	17/6/2010 - texto idêntico às demais (peça 23, p. 29) Michelle C. Caixeta - Ger. Adm.

	Shok Segurança Ltda. - CNPJ 07.713.959/0001-13

	Proposta de orçamento 
	4/5/2010 - R$ 8.960,00. Não há como saber quem assinou a proposta (peça 23, p. 47) 

	Declaração
	14/6/2010 (peça 23, p. 48) - texto idêntico as demais propostas) 

	Total Serviços - CNPJ 09.459.901/0001-66

	Proposta de orçamento 
	4/5/2010 - R$ 7.720,00 (peça 23, p. 49) . Não há como saber quem assinou.

	Declaração
	17/6/2010 - (peça 23, p. 50) - texto idêntico as demais propostas) .

	AC Segurança Ltda. - CNPJ - Ltda. - 10.660.698/0001-25

	Proposta de orçamento 
	4/5/2010 - R$ 7.720,00 (peça 23, p. 51) . Não há como saber quem assinou.

	Declaração
	17/6/2010 (peça 23, p. 52) - texto idêntico as demais propostas) .

Elaboração: SecexEducação
23.	Da documentação relacionada no quadro 1, é possível registrar os seguintes pontos:
23.1	Todas as propostas apresentadas foram elaboradas na mesma data, em 4/5/2010;
23.2	Todas as declarações apresentadas possuem textos idênticos, conforme é possível observar na peça 23, p. 23, 27, 29, 48, 50 e 52;
23.3	A empresa Capital Comunicação e Marketing recebeu o valor em 23/9/2010, antes da existência do contrato, que ocorreu em 28/9/2010. Além disso, recebeu o valor superior ao valor apresentado na proposta de orçamento - apresentou proposta no valor de R$ 4.530,00 (peça 23, p. 25) , porém recebeu R$ 4.640,00 (peça 23, p. 41) .  
23.4	A empresa Artway firmou contrato no mês de julho de 2010, cujo valor representou a maior parte do recurso envolvido. 
23.5	A empresa Promarc recebeu o valor, em 23/9/2010, antes da existência do contrato, que ocorreu em 28/9/2010.
24.	Além desses documentos, foi juntado aos autos o extrato bancário (peça 23, p. 13) . No entanto, esse extrato apenas demonstra um saldo anterior no valor total do repasse R$ 240.500,00, bem como a saída de todo o recurso na mesma data, em 23/9/2010.
25.	Analisando o extrato, podemos concluir que houve três TEDs, em 23/9/2010, nos seguintes valores: R$ 112.640,00; R$ 4.640,00; R$ 113.220,00. Mas, nada podemos afirmar sobre os favorecidos, pois o responsável deixou de acostar o comprovante das TEDs, referente aos dois valores maiores (R$ 112.640,00 e R$ 113.220,00) .
26.	Cabe mencionar que o único comprovante de TED que foi acostado aos autos está na peça 23, p. 46, e, embora esteja quase ilegível, é possível identificar que se trata de transferência para a empresa Capital Comunicação e Marketing.
27.	Logo, da análise de toda documentação juntada aos autos, verifica-se que o responsável não apresentou documentos capazes de sanar as irregularidades apontadas na citação. 
28.	Observa-se que o responsável não apresentou fatos novos nas suas razões apresentadas à peça 23. O responsável limitou-se a juntar cópias dos mesmos documentos já analisados no âmbito do MinC, bem como analisados por ocasião da auditoria realizada por esta Corte de Contas. 
29.	Em relação aos contratos, verifica-se que o contrato de prestação de serviços firmado entre o Instituto Caminho das Artes - ICA e a empresa VM Produções e Comunicações Ltda. - ARTWAY, no valor de R$ 113.220,00 (peça 23, p. 32) , foi assinado pelo Sr. Valdemar Cunha Silva (antigo presidente do ICA) , cujo objeto, na cláusula primeira, trata do interesse na contratação de prestação de serviços da Banda Nega Malluka; oficina de música com a apresentação da Banda Nega Malluka; dupla Marcio e Marcelo, Banda Obsessão; Oficina de música com a apresentação da Banda Obsessão; cantor Nilson Freire; dupla Roniel e Rafael; dupla Jhonny e Rahony; oficina de música com a dupla Jhonny e Rahony; segurança e recepcionistas.
30.	Já o contrato firmado de prestação de serviços firmado entre o Instituto Caminho das Artes - ICA e a empresa Promarc stands e Sistemas Estruturais Ltda. teve como objeto do contrato, conforme cláusula primeira (peça 23, p. 37) : equipamentos de luz, equipamentos de som, palco, telão de led, telão, grupo gerador, banheiros químicos, tendas 6x6, tendas 4x4, alambrados, alambrados tipo barricadas.
31.	Ocorre que a contratação e o pagamento dos cachês artísticos por intermédio de empresas, como realizado no caso em tela, sem que o responsável apresente os recibos dos valores que efetivamente foram pagos a tais artistas, não se pode comprovar a destinação dos valores que foram previstos no plano de trabalho (peça 1, p. 93) , bem como no termo de referência (peça 1, p. 66 - 72) ; pois o plano de trabalho previa valores destinados aos grupos musicais que se apresentaram e não de forma global para empresas.
32.	Assim, é possível concluir que a execução do evento não foi de acordo com plano de trabalho e termo de referência apresentado e, além disso, os documentos apresentados a título de prestação de contas não permitem estabelecer o nexo causal entre os recursos repassados e sua destinação final.
33.	Diante de todo o exposto, é forçoso concluir que os documentos apresentados a título de prestação de contas não são suficientes para comprovar a boa e regular aplicação dos recursos repassados, motivo pelo qual se propõe rejeitar as alegações de defesa apresentada pelo Sr. Isaías Alves Alexandre (CPF XXX.260.201-XX) e pelo Instituto Caminho das Artes - ICA (03.572.065/0001-08) , uma vez que não foram suficientes para sanear as irregularidades a ele atribuídas.
34.	 Os argumentos de defesa tampouco lograram afastar o débito imputado ao responsável. Ademais, inexistem nos autos elementos que demonstrem sua boa-fé ou a ocorrência de outros excludentes de culpabilidade. Desse modo, suas contas devem, desde logo, ser julgadas irregulares, nos termos do art. 202, § 6º, do Regimento Interno/TCU, procedendo-se à sua condenação em débito e à aplicação da multa prevista no art. 57 da Lei 8.443/1992.
Análise adicional
35.	Cabe mencionar que, apesar de a citação não ter versado sobre vínculos comerciais e de parentescos entre os representantes das empresas envolvidas no recebimento dos recursos destinados ao convênio em analise, foi possível identificar as empresas envolvidas por objetos descritos nas propostas de orçamento e, ou, notas fiscais, conforme segue: 
Quadro 2 - relação de empresas por objeto da proposta e, ou, notas fiscais
	                Objeto
Empresa
	Infraestrutura
	Divulgação
	Segurança/
Recepcionista.
	Segurança/
Recepcionista/
Atrações Artísticas.
	Observações

	Promarc - Stands e Sistemas Estruturais Ltda. - CNPJ 11.098.305/0001-02
	R$ 122.640,00
 (Peça 23, p. 15-16) 
	-
	-
	-
	Sócios:  Marcela Pupe Barros (CPF XXX.868.511-XX) ; Endie Caetano Cunha de Jesus (CPF XXX.665.001-XX) 

	Marc Systems - MDA Som Luz - CNPJ 04.230.593/0001-33
	R$ 166.120,00
 (Peça 23, p. 18-19) 
	-
	-
	-
	Sócios: Maria Ines Pupe Barros (CPF XXX.568.001-XX) ; Marconi José de Souza Barros (CPF XXX.013.711-XX) 

	JP Som e Imagem Ltda. - CNPJ 04.969.368/0001-13
	R$ 154.480,00
 (Peça 23, p. 21) 
	-
	-
	-
	Sócio: Marconi José de Souza Barros - CPF XXX.013.711-XX

	Artway - VM Prudução e Comunicação Ltda. - 37.080.603/0001-50
	-
	R$ 8.000,00
 (Peça 23, p. 26) 
	-
	-
	Sócios: Marli Caetano Cunha Silva (CPF XXX.716.231-XX) ; Valdemar Cunha Silva (CPF XXX.486.081-XX) 

	Focus Consultoria e Treinamento Empresarial Ltda. - CNPJ 05.399.686/0001-59
	-
	R$ 9.000,00
 (Peça 23, p. 28) 
	-
	-
	Sócios: Bruno de Castro Antinoro (CPF XXX.342.601-XX) . Antigo sócio de Megle Caetano Cunha Moraes, na empresa Sixmaps Consultoria (CNPJ 05.957.364/0001-88) . Ocorre que Megle é filha de Marli Caetano Cunha Silva (sócia da Artway - VM Prudução e Comunicação Ltda. - 37.080.603/0001-50) . 

	Capital Comunicação e marketing - CNPJ 07.586.566/0001-96
	-
	R$ 4.530,00
 (Peça 23, p25) 
****
Valor recebido foi superior ao da proposta 
 (R$ 4.640,00, em 23/9/2010) . 
	-
	-
	Sócios: Manuela Lopes de Souza (CPF XXX.671.821-XX) ; Jezolina Adelaide Lopes de Souza (CPF XXX.905506-XX) ; Antonio Augusto de Miranda e Souza (CPF XXX.734.106-XX) .

	Shok Segurança Ltda. - CNPJ 07.713.959/0001-13
	-
	-
	R$ 8.960,00
 (Peça 23, p. 47) 
	-
	-

	AC Segurança Ltda. - CNPJ - Ltda. - 10.660.698/0001-25
	-
	-
	R$ 7.720,00
 (Peça 23, p. 51) 
	-
	Ilsomar Fereira de Sousa (CPF XXX.812.301-XX) é irmão de Itaecio Fereira de Sousa - CPF XXX.038.691-XX, da empresa Capital Comunicação e marketing - CNPJ 07.586.566/0001-96

	Total Serviços - CNPJ 09.459.901/0001-66
	-
	-
	R$ 7.720,00 
 (Peça 23, p. 49) 
	-
	-

	Artway - VM Prudução e Comunicação Ltda. - 37.080.603/0001-50
	-
	-
	-
	R$ 113.220,00
 (Peça 23, p. 30) 
	Sócios: Marli Caetano Cunha Silva (CPF XXX.716.231-XX) ; Valdemar Cunha Silva (CPF XXX.486.081-XX) 

Elaboração: SecexEducação
36.	Das informações registradas no Quadro 2, é possível destacar os seguintes pontos:
36.1	Os sócios das três empresas que apresentaram propostas para a demanda de infraestrutura possuem ligações de interesse comerciais e, ou, de parentesco entre si. 
36.1.1	Os sócios, da empesa Marc Systems - MDA Som Luz - CNPJ 04.230.593/0001-33, Sra. Maria Ines Pupe Barros (CPF XXX.568.001-XX) e o Sr. Marconi José de Souza Barros (CPF XXX.013.711-XX) são os pais biológicos da sócia, da empresa Promarc - Stands e Sistemas Estruturais Ltda. - CNPJ 11.098.305/0001-02, Sra. Marcela Pupe Barros (CPF XXX.868.511-XX) .
36.1.2	 A sócia, da empresa Marc Systems - MDA Som Luz - CNPJ 04.230.593/0001-33, Sra. Maria Ines Pupe Barros, (CPF XXX.568.001-XX) , é companheira do sócio da JP Som e Imagem Ltda. - CNPJ 04.969.368/0001-13, Sr. Marconi José de Souza Barros (CPF XXX.013.711-XX) .
36.2	 Ainda, observa-se que há laços de parentescos entre as pessoas das empresas que apresentaram propostas para realizar serviço de divulgação dos eventos com vários outros envolvidos das demais empresas relacionadas.
36.2.1	O Sr. Itaecio Fereira de Sousa (CPF XXX.038.691-XX) , da empresa Capital Comunicação e marketing (CNPJ 07.586.566/0001-96) , que recebeu o recurso no valor de R$ 4.640,00, em 23/9/2010, referente à proposta de divulgação, é irmão biológico do Sr. Ilsomar Fereira de Sousa (CPF XXX.812.301-XX) , da empresa AC Segurança Ltda. (CNPJ 10.660.698/0001-25) .
36.2.2	O Sr. Bruno de Castro Antinoro (CPF XXX.342.601-XX) , sócio da empresa Focus Consultoria e Treinamento Empresarial Ltda. CNPJ 05.399.686/0001-59, também foi sócio, na empresa SIXMAPS Consultoria Treinamento e Turismo EIRELI (CNPJ: 05.957.364/0001-88) , juntamente, com a Sra. Megle Caetano Cunha Moraes (CPF XXX.053.781-XX) , filha de Marli Caetano Cunha Silva (sócia da Artway - VM Prudução e Comunicação Ltda. - 37.080.603/0001-50) . Além disso, a Sra. Marli Caetano Cunha Silva, da empresa Artway - VM Prudução e Comunicação Ltda., também, é mãe biológica da Sra. Endie Caetano Cunha de Jesus (CPF XXX.665.001-XX) , sócia da empresa Promarc - Stands e Sistemas Estruturais Ltda. (CNPJ 11.098.305/0001-02) .
36.3	Cabe mencionar, ainda, que há nos autos documentos referentes a três empresas, cujas propostas envolveram dois tipos de serviços: segurança e recepcionistas: Shok Segurança Ltda. - CNPJ 07.713.959/0001-13, AC Segurança Ltda. - CNPJ - Ltda. - 10.660.698/0001-25 e Total Serviços - CNPJ 09.459.901/0001-66. No entanto, a empresa selecionada foi Artway - VM Produção e Comunicação Ltda. - 37.080.603/0001-50, cujo objeto da proposta envolvia três itens: segurança, recepcionistas e atrações artísticas. 
36.3.1	Ademais, foi possível constatar a existências de interesses comerciais e familiares entre os sócios da Artway - VM Prudução e Comunicação Ltda. (CNPJ 37.080.603/0001-50) , da Promarc - Stands e Sistemas Estruturais Ltda. (CNPJ 11.098.305/0001-02) , Marc Systems - MDA Som Luz (CNPJ 04.230.593/0001-33) , JP Som e Imagem Ltda. (CNPJ 04.969.368/0001-13) , Capital Comunicação e marketing (CNPJ 07.586.566/0001-96) , AC Segurança Ltda. (CNPJ 10.660.698/0001-25) .
37.	Portanto, verifica-se que as empresas que apresentaram propostas de orçamento para compor a cotação de preços de infraestrutura, divulgação, segurança, recepcionistas e atrações artísticas possuem vínculos em seus quadros societário e/ou vínculos mediante parentescos, entre si, e com o responsável. 
38.	Dada todas essas informações, a partir do número de cadastro de pessoa física (CPF) e do cadastro nacional da pessoa jurídica (CNPJ) , foi possível construir a ilustração a seguir (peças 25 a 30) : 

39.	De acordo com a ilustração acima, é possível verificar relação de interesses comerciais e uma relação de parentesco entre os envolvidos no recebimento dos recursos.
40.	Cabe mencionar que o responsável, Sr. Isaias Alves Alexandre, CPF XXX.260.201-XX (peça 32) , mantem relações de interesses comerciais com a Sra. Endie Caetano Cunha de Jesus, CPF XXX.665.001-XX (peça 25) , desde 1/10/2004. O Sr. Isaias Alves Alexandre, CPF XXX.260.201-XX (peça 32) , foi gerente administrativo da empresa Pro Stage Estruturas Metálicas Ltda. - CNPJ 06.778.652/0001-38 (peça 31) . 
41.	Vale ressaltar que a empresa Pro stage Estruturas Metálicas Ltda. - CNPJ 06.778.652/0001-38 (peça 31) , teve como sócia administradora a Sra. Endie Caetano Cunha de Jesus, CPF XXX.665.001-XX, que é filha de Valdemar Cunha Silva - CPF XXX.486.081-XX (peça 30) , com a Sra. Marli Caetano, CPF XXX.716.231-XX (peça 29) . Ocorre que o Sr. Valdemar Cunha Silva foi presidente o ICA e, hoje, consta nos autos como procurador do ICA e a Sra Marli Caetano Cunha Silva - CPF XXX.716.231-XX (peça 29) é sócia da empresa Artway - VM Produção e Comunicação Ltda. - 37.080.603/0001-50.
42.	Além disso, verifica-se uma relação de interesses entre o Sr. Isaias Alves Alexandre, CPF XXX.260.201-XX (peça 32) , e os sócios das empresas Marc Systems - MDA Som Luz - CNPJ 04.230.593/0001-33 (Maria Ines Pupe Barros - CPF XXX.568.001-XX; Marconi José de Souza Barros - CPF XXX.013.711-XX) , JP Som e Imagem Ltda. - CNPJ 04.969.368/0001-13 (Marconi José de Souza Barros - CPF XXX.013.711-XX) e Promarc - Stands e Sistemas Estruturais Ltda. - CNPJ 11.098.305/0001-02 (Marcela Pupe Barros - CPF XXX.868.511-XX) , indicando a existência de fraude no direcionamento das propostas (peças 26, 27 e 28) .
43.	Verifica-se, ainda, uma relação de interesses entre o Sr. Isaias Alves Alexandre, CPF XXX.260.201-XX (peça 32) e os representante da empresa Artway - VM Produção e Comunicação Ltda. - 37.080.603/0001-50 (Marli Caetano Cunha Silva - CPF XXX.716.231-XX) , reforçando a tese de que houve direcionamento das contratações.
44.	E por último, verifica-se que a empresa Promarc - Stands e Sistemas Estruturais Ltda. - CNPJ 11.098.305/0001-02 teve como sócias a Sra. Marcela Pupe Barros - CPF XXX.868.511-XX (peça 26) e a Sra. Endie Caetano Cunha de Jesus, CPF XXX.665.001-XX (peça 25) , a qual possui, além de interesses comercias, laços familiares com os demais envolvidos no processo.
45.	Por tanto, observa-se que há vícios insanáveis na execução do convênio em tela, como bem pontuou a equipe de auditoria do Tribunal de Contas da União no âmbito do TC Processo 026.176/2011-4.  
Relatório de Fiscalização do TCU - 772/2011 - TC Processo 026.176/2011-4 
46.	Por ocasião da fiscalização realizada por esta Corte foi verificada que a execução do Convênio 748225/2010 esteve concentrada nas empresas Pro-Marc Stands e Sistemas Estruturais Ltda. (51% do valor) , VM Produção e Comunicação Ltda., e na ArtWay (47% do valor) .
47.	Foi constatado que a ArtWay tem como sócios, desde 1991, o Sr. Valdemar Cunha Silva (CPF XXX.486.081-XX) e, desde 2004, a Sra. Marli Caetano Cunha Silva (CPF XXX.716.231-XX) . O Sr. Valdemar Cunha foi presidente do ICA no período 1999-2007.
48.	Além disso, foi verificado que a execução do convenio foi maculada, em razão da contração de empresas que têm ou tiveram vínculos com os atuais dirigentes do ICA. Foi verificado, também, que a celebração do Convênio em análise caracterizou-se pela interposição de interesse de empresas produtoras de eventos, e que a execução se deu com inobservância dos princípios da impessoalidade e da moralidade.  
49.	E por fim, entende-se que os fatos demonstrados são graves e devem ser considerados na dosimetria da multa, proposta com base no art. 57 da Lei 8.443/1992.
CONCLUSÃO
50.	Pela análise dos autos, conclui-se que o responsável nas suas alegações de defesa não apresentou fatos novos capazes de comprovar a boa e regular aplicação dos recursos destinados ao Convênio 748225/2010/MINC/FNC.
51.	Portanto, propõe-se rejeitar as alegações de defesa apresentada pelo Sr. Isaías Alves Alexandre (CPF XXX.260.201-XX) e pelo Instituto Caminho das Artes - ICA (03.572.065/0001-08) , uma vez que não foram suficientes para sanear as irregularidades a eles atribuídas. Desse modo, suas contas devem, desde logo, ser julgadas irregulares, nos termos do art. 202, § 6º, do Regimento Interno/TCU, procedendo-se à sua condenação em débito e à aplicação da multa prevista no art. 57 da Lei 8.443/1992.
INFORMAÇÕES ADICIONAIS 
52.	A Procuradoria-Regional da União da 1ª Região, mediante o Oficio 06350/2017/DIAAU/PRU1R/PGU/AGU, de 10/11/2017, solicitou informações ao TCU acerca do julgamento da Tomada de Contas Especial referente ao Convênio 748225/2010, firmado com o Instituto Caminho das Artes, objeto de análise na presente instrução. 
53.	A solicitação foi objeto do TC Processo 032.450/2017-6 (apensado a estes autos) e, em resposta, foi informado, mediante ofício de 8/12/2017, que o presente processo ainda estava em fase de instrução e que, quando da análise de mérito, cópia da deliberação que viesse a ser proferida seria remetida à solicitante. 
54.	Diante disso e como complemento da resposta já apresentada à solicitante mediante Ofício 506/2017-SecexEducação, propõe-se encaminhar cópia da deliberação que vier a ser proferida nestes autos à Procuradoria Regional da 1ª Região (pru1.oficios@agu.gov.br) , Advogada da União, Dra. Ludmila Tito Fudoli (PGU/AGU) , fazendo referência expressa ao Ofício 6350/2017/DIAAU/PRU1R/PGU/AGU e NUP 00405.020936/2015-99.  
PROPOSTA DE ENCAMINHAMENTO
55.	Diante do exposto, submetemos os autos à consideração superior, propondo ao Tribunal:
	a) com fundamento nos arts. 1º, inciso I, 16, inciso III, alínea b e c, e § 2º da Lei 8.443/1992 c/c os arts. 19 e 23, inciso III, da mesma Lei, e com arts. 1º, inciso I, 209, inciso II e III, 210 e 214, inciso III, do Regimento Interno, que sejam julgadas irregulares as contas do Sr. Isaías Alves Alexandre (CPF XXX.260.201-XX) , na condição de presidente da convenente à época dos fatos,  e do Instituto Caminho das Artes - ICA (CNPJ 03.572.065/0001-08) , e condená-los, em solidariedade,  ao pagamento da quantia a seguir especificada, com a fixação do prazo de quinze dias, a contar da notificação, para comprovar, perante o Tribunal (art. 214, inciso III, alínea "a", do Regimento Interno) , o recolhimento da dívida aos cofres do Fundo Nacional de Cultura, atualizada monetariamente e acrescida dos juros de mora, calculados a partir das datas discriminadas, até a data do recolhimento, na forma prevista na legislação em vigor.
	VALOR ORIGINAL (R$) 
	DATA DA OCORRÊNCIA

	240.500,00
	24/8/2010

                                                   Valor atualizado até 27/03/2019: R$ 491.939,06 (demonstrativo de débito à peça 24) 
b) aplicar ao Sr. Isaías Alves Alexandre (CPF XXX.260.201-XX) , na condição de presidente da convenente à época dos fatos, e ao Instituto Caminho das Artes - Ica (CNPJ 03.572.065/0001-08) , individualmente, a multa prevista no art. 57 da Lei 8.443/1992 c/c o art. 267 do Regimento Interno, com a fixação do prazo de quinze dias, a contar da notificação, para comprovarem, perante o Tribunal (art. 214, inciso III, alínea "a", do Regimento Interno) , o recolhimento da dívida aos cofres do Tesouro Nacional, atualizada monetariamente desde a data do acórdão até a do efetivo recolhimento, se for paga após o vencimento, na forma da legislação em vigor;
c) autorizar, desde logo, nos termos do art. 28, inciso II, da Lei 8.443/1992, a cobrança judicial da dívida caso não atendida a notificação;
d) encaminhar cópia da deliberação ao Procurador-Chefe da Procuradoria da República em Brasília-DF, nos termos do § 3º do art. 16 da Lei 8.443/1992 c/c o § 7º do art. 209 do Regimento Interno do TCU, para adoção das medidas cabíveis; e comunicar-lhe que o relatório e o voto que a fundamentarem podem ser acessados por meio do endereço eletrônico www.tcu.gov.br/acordaos e que, caso haja interesse, o Tribunal pode enviar-lhe cópia desses documentos sem qualquer custo;
e) encaminhar cópia da deliberação que vier a ser proferida nestes autos à Procuradoria Regional da 1ª Região (pru1.oficios@agu.gov.br) , Advogada da União, Dra. Ludmila Tito Fudoli (PGU/AGU) , fazendo referência expressa ao Ofício 6350/2017/DIAAU/PRU1R/PGU/AGU e NUP 00405.020936/2015-99.  
	[...]".
	
É o Relatório.

Valdemar Cunha Silva (não advogado, CPF 143.486.081-72) - peça 14.

Procurador Rodrigo Medeiros de Lima.

TOMADA DE CONTAS ESPECIAL. RECURSOS REPASSADOS AO INSTITUTO CAMINHO DAS ARTES (INCA), PARA A FEIRA DE CULTURA E ARTE DE CEILÂNDIA - EDIÇÃO TAGUATINGA. CONVÊNIO SICONV 748225/2010/MINC/FNC, PRONAC 10-3190. IRREGULARIDADES NA EXECUÇÃO FINANCEIRA. CITAÇÃO. REJEIÇÃO DAS ALEGAÇÕES DE DEFESA. CONTAS IRREGULARES. DÉBITO. MULTA.

TOMADA DE CONTAS ESPECIAL (TCE)

Secretaria de Controle Externo da Educação (SecexEducação).

Em exame tomada de contas especial instaurada pelo Ministério da Cultura - Secretaria de Fomento e Incentivo à Cultura (Sefic/MinC) , em razão de irregularidades na execução financeira dos recursos repassados ao Instituto Caminho das Artes (ICA) , para a Feira de Cultura e Arte de Ceilândia - Edição Taguatinga, por força do Convênio Siconv 748225/2010/MINC/FNC, Pronac 10-3190.
2.	O convênio em exame fez parte da lista avaliada, por ocasião da Auditoria de Conformidade realizada na Secretaria-Executiva do Ministério da Cultura do MinC, que resultou no Acórdão 2965/2012-TCU-Plenário, cujo item 9.4 do Acórdão transcrevo a seguir:
"9.4. determinar à Secretaria-Executiva do Ministério da Cultura, relativamente às entidades Associação Cultural São Saruê, Associação dos Produtores e Empreendedores Culturais de Santa Maria, Bagagem Cia. de Bonecos, Clube do Violeiro Caipira de Brasília, Companhia de Desenvolvimento Econômico e Social (Codes) , Instituto Caminho das Artes (ICA) e Instituto Cultura em Movimento do Brasil (ICMB) , a retenção de parcelas financeiras eventualmente pendentes de transferência em convênios já celebrados, com fundamento na Lei 8.666/93, art. 116, § 3º, inc. II, e no Decreto 7.592/2011, art. 5º, incs. III e V, até que o ministério decida sobre a ocorrência de irregularidades relativas aos convênios Siconv 748378, 749329, 747881, 751750, 710417, 751394, 751409, 733326, 748302, 748068, 748225 e 749304, informando ao TCU, no prazo de noventa dias, as providências adotadas e seus resultados;" (grifamos) . 
3.	A presente TCE foi instaurada em razão da impugnação total de despesas executadas no âmbito do convênio e a reprovação da Prestação de Contas apresentada à concedente, em face da ausência de documentos necessários à comprovação da boa e regular aplicação dos recursos, conforme atestado no Relatório de Tomada de Contas Especial nº 010/2015 (peça 3, p. 198/200) . 
4.	Promovida a citação dos responsáveis (peças 10 e 11) , os responsáveis apresentaram alegações de defesa, as quais foram minuciosamente examinadas pela instrução da unidade técnica (peça 36) , e acolhida pelo MPjTCU, cujos fundamentos acolho e incorporo às minhas razões de decidir, sem prejuízo de tecer as considerações que seguem.
5.	Conforme bem destacado na instrução da Secretaria de Controle Externo da Educação (SecexEducação) , foram constatados no curso da presente Tomada de Contas Especial vícios insanáveis na execução do convênio em tela, entre os quais destacamos os seguintes:
	a) os responsáveis não apresentaram nenhuma comprovação da realização das oficinas, tais como: listas de comparecimento ou declarações de participação, registros fotográficos ou videográficos, recibos/notas fiscais de pagamento dos instrutores, ou outros documentos semelhantes quaisquer;
	b) a execução do convenio foi maculada em razão da contração de empresas que têm ou tiveram vínculos com os atuais dirigentes do ICA;
	c) a celebração do Convênio em análise caracterizou-se pela inobservância dos princípios da impessoalidade e da moralidade.
6.	Em relação à documentação juntada aos autos (peça 23) pelo ICA, a unidade técnica destacou (peça 36, itens 22/33) as seguintes evidências de irregularidades na execução do Convênio em exame:
	a) "todas as propostas apresentadas foram elaboradas na mesma data, em 4/5/2010";
	b) "todas as declarações apresentadas possuem textos idênticos, conforme é possível observar na peça 23, p. 23, 27, 29, 48, 50 e 52";
	c) "a empresa Capital Comunicação e Marketing recebeu o valor em 23/9/2010, antes da existência do contrato, que ocorreu em 28/9/2010. Além disso, recebeu o valor superior ao valor apresentado na proposta de orçamento - apresentou proposta no valor de R$ 4.530,00 (peça 23, p. 25) , porém recebeu R$ 4.640,00 (peça 23, p. 41) ";
	d) "a empresa Promarc recebeu o valor, em 23/9/2010, antes da existência do contrato, que ocorreu em 28/9/2010";
	e) "houve três TEDs, em 23/9/2010, nos seguintes valores: R$ 112.640,00; R$ 4.640,00; R$ 113.220,00. Mas, nada podemos afirmar sobre os favorecidos, pois o responsável deixou de acostar o comprovante das TEDs, referente aos dois valores maiores (R$ 112.640,00 e R$ 113.220,00) ";
	f) "o único comprovante de TED que foi acostado aos autos está na peça 23, p. 46, e, embora esteja quase ilegível, é possível identificar que se trata de transferência para a empresa Capital Comunicação e Marketing";
	g) "os sócios das três empresas que apresentaram propostas para a demanda de infraestrutura possuem ligações de interesse comerciais e, ou, de parentesco entre si. Os sócios, da empesa Marc Systems - MDA Som Luz - CNPJ 04.230.593/0001-33, Sra. Maria Ines Pupe Barros (CPF 223.568.001-15) e o Sr. Marconi José de Souza Barros (CPF 144.013.711-00) são os pais biológicos da sócia, da empresa Promarc - Stands e Sistemas Estruturais Ltda. - CNPJ 11.098.305/0001-02, Sra. Marcela Pupe Barros (CPF 017.868.511-99) . A sócia, da empresa Marc Systems - MDA Som Luz - CNPJ 04.230.593/0001-33, Sra. Maria Ines Pupe Barros, (CPF 223.568.001-15) , é companheira do sócio da JP Som e Imagem Ltda. - CNPJ 04.969.368/0001-13, Sr. Marconi José de Souza Barros (CPF 144.013.711-00) ";
	h) "ainda, observa-se que há laços de parentescos entre as pessoas das empresas que apresentaram propostas para realizar serviço de divulgação dos eventos com vários outros envolvidos das demais empresas relacionadas. O Sr. Itaecio Fereira de Sousa (CPF 871.038.691-20) , da empresa Capital Comunicação e Marketing (CNPJ 07.586.566/0001-96) , que recebeu o recurso no valor de R$ 4.640,00, em 23/9/2010, referente à proposta de divulgação, é irmão biológico do Sr. Ilsomar Fereira de Sousa (CPF 010.812.301-42) , da empresa AC Segurança Ltda. (CNPJ 10.660.698/0001-25) . O Sr. Bruno de Castro Antinoro (CPF 807.342.601-30) , sócio da empresa Focus Consultoria e Treinamento Empresarial Ltda. CNPJ 05.399.686/0001-59, também foi sócio, na empresa SIXMAPS Consultoria Treinamento e Turismo EIRELI (CNPJ: 05.957.364/0001-88) , juntamente, com a Sra. Megle Caetano Cunha Moraes (CPF 784.053.781-20) , filha de Marli Caetano Cunha Silva (sócia da Artway - VM Prudução e Comunicação Ltda. - 37.080.603/0001-50) . Além disso, a Sra. Marli Caetano Cunha Silva, da empresa Artway - VM Prudução e Comunicação Ltda., também, é mãe biológica da Sra. Endie Caetano Cunha de Jesus (CPF 816.665.001-00) , sócia da empresa Promarc - Stands e Sistemas Estruturais Ltda. (CNPJ 11.098.305/0001-02) ";
	i) "foi possível constatar a existências de interesses comerciais e familiares entre os sócios da Artway - VM Produção e Comunicação Ltda. (CNPJ 37.080.603/0001-50) , da Promarc - Stands e Sistemas Estruturais Ltda. (CNPJ 11.098.305/0001-02) , Marc Systems - MDA Som Luz (CNPJ 04.230.593/0001-33) , JP Som e Imagem Ltda. (CNPJ 04.969.368/0001-13) , Capital Comunicação e marketing (CNPJ 07.586.566/0001-96) , AC Segurança Ltda. (CNPJ 10.660.698/0001-25) ".
7.	Acrescente-se, ainda, que, conforme fartamente evidenciado pela documentação acostada aos autos e pelo minucioso exame empreendido pela unidade técnica, as empresas que apresentaram propostas de orçamento para compor a cotação de preços de infraestrutura, divulgação, segurança, recepcionistas e atrações artísticas possuem vínculos em seus quadros societário e/ou vínculos mediante parentescos, entre si, e com o responsável, indicando a existência de fraude no direcionamento das propostas.
8.	Cabível, portanto, rejeitar as alegações de defesa apresentada pelo Sr. Isaías Alves Alexandre e pelo Instituto Caminho das Artes (03.572.065/0001-08) , julgar suas contas irregulares, desde logo, procedendo-se à sua condenação em débito e à aplicação da multa prevista no art. 57 da Lei 8.443/1992.
9.	Pertinente, também, conforme sugerido pela SecexEducação, encaminhar cópia deste Acórdão à Procuradoria Regional da 1ª Região, para atualizar informações solicitadas no âmbito do TC Processo 032.450/2017-6 (apensado a estes autos) .
	
Ante o exposto, manifesto-me por que o Tribunal aprove o acórdão que ora submeto à deliberação deste Colegiado.
TCU, Sala das Sessões Ministro Luciano Brandão Alves de Souza, em 26 de maio de 2020.
Ministro JOÃO AUGUSTO RIBEIRO NARDES 
Relator